【裁判字號】    99,簡,212
【裁判日期】    990908
【裁判案由】    詐欺
【裁判全文】
臺灣桃園地方法院刑事判決               99年度簡字第212號
公  訴  人  臺灣桃園地方法院檢察署檢察官
被      告  乙○○
上列被告因詐欺案件，經檢察官提起公訴（99年度偵緝字第663
號），被告於本院準備程序中自白犯罪（99年度易字第736 號）
，本院合議庭認宜以簡易判決處刑，爰裁定由受命法官獨任行簡
易程序審理，並判決如下：
   主  文
乙○○幫助意圖為自己不法之所有，以詐術使人將本人之物交付
累犯，處拘役伍拾伍日，如易科罰金，以新臺幣壹仟元折算壹日
。
    事實及理由
一、犯罪事實：乙○○前於民國96年間，因施用毒品案件，經本
    院於96年11月30日以96年度壢簡字第2448號判處有期徒刑5
    月，減為有期徒刑2 月又15日，嗣經乙○○撤回上訴，於97
    年1 月24日確定，甫於97年4 月9 日易科罰金執行完畢。詎
    乙○○仍不知警惕，其依社會生活之通常經驗，可預見將金
    融機構帳戶之存摺、提款卡或密碼等帳戶工具交付他人，可
    能成為不法集團詐欺被害人財物時，供匯交、提領款項所用
    ，進而幫助該不法集團遂行詐欺取財犯行，仍基於縱使他人
    利用其所提供之金融帳戶工具實施詐欺取財亦不違其本意之
    幫助詐欺不確定故意，於民國98年6 月至10月間之某日，在
    臺灣地區之不詳地點，將其所有中華郵政股份有限公司中壢
    普仁郵局（局號：000000-0號，帳號：000000-0號，下稱中
    壢普仁郵局帳戶）之提款卡及密碼，提供予真實姓名年籍均
    不詳之成年人，供其所屬詐欺集團存、提款、轉帳及匯款之
    用，以此方式幫助該等詐欺集團成員向他人詐取財物。嗣該
    詐欺集團成員即於98年11月15日晚間8 時許，佯裝為網路拍
    賣商品之賣家，撥打電話予甲○○，並向甲○○詐稱其於前
    次網路購物交易有誤，須至提款機重新操作更正，甲○○乃
    不疑有他，因而陷於錯誤，依詐欺集團成員指示，前往自動
    提款機前操作，接續於98年11月15日晚間9 時17分、同日晚
    間9 時20分、同日晚間9 時30分，先後將其帳戶內之款項各
    為新臺幣（下同）4, 283元、2,631 元、3,535 元轉帳至乙
    ○○之前揭郵局帳戶內。於甲○○將款項匯入乙○○所提供
    之帳戶後，隨即由該詐騙集團以乙○○所提供之提款卡及密
    碼全數領出得逞。嗣因甲○○察覺有異報請處理，始經警循
    線查悉上情。
二、上揭犯罪事實，業據被告乙○○於本院準備程序中坦認不諱
    （見本院卷99年9 月3 日準備程序筆錄第5 頁），並經證人
    即被害人甲○○於警詢中指訴明確（見99年度偵字第3111號
    卷第15至17頁），復有本院依職權所函調之中華郵政股份有
    限公司中壢郵局99年8 月26日營字第0991803436號函附被告
    開戶基本資料、交易往來明細及金融卡變更資料，被害人甲
    ○○之自動櫃員機儲戶交易明細表、內政部警政署反詐騙諮
    詢專線紀錄表、基隆市警察局第二分局受理詐騙帳戶通報警
    示簡便格式表等在卷可稽。衡諸目前金融機構接受客戶申請
    一般存款帳戶之現況，任何人均可無額外費用負擔或條件，
    輕易辦理金融帳戶存摺使用，如無正當理由，實無借用他人
    存摺使用之理；金融存摺事關個人財產權益之保障，倘有不
    明之金錢來源，甚且攸關個人法律上之責任，其專有性甚高
    ，其專有性甚高，除非本人或與本人親密、信賴關係者，難
    認有何理由可自由流通使用該存摺，一般人均有妥為保管及
    防止他人任意使用之認識，縱特殊情況偶需交付他人使用，
    亦必深入瞭解用途及合理性，始予提供，且該等專有物品如
    落入不明人士手中，而未加以闡明正常用途，極易被利用為
    與財產有關之犯罪工具，此為吾人依一般生活認知所易於體
    察之常識。而有犯罪意圖者，非有正當理由，竟徵求他人提
    供帳戶，客觀上可預見其目的應係供為某筆資金之存入，後
    再行領出之用，且該筆資金之存入及提領過程係有意隱瞞其
    流程及行為人身分曝光之用意，一般人本於一般認知能力均
    易於瞭解。一般詐欺集團即常以向不特定人收集金融帳戶存
    摺之方法而從事如同本案之詐欺犯罪模式，報章、雜誌、電
    視亦常有報導。本案被告既已成年，高中畢業又有工作經驗
    ，實非無通常社會生活經驗之人，其明知金融卡、密碼等有
    關個人財產、身分之物品，倘淪落於不明人士手中，極易被
    利用為與財產有關之犯罪工具，竟仍將其存摺等物交付予與
    其身分上不具密切關係之人，顯然對於該帳戶將作為不法使
    用，予以容任。是雖卷內事證並無積極證據證明被告知悉該
    詐欺正犯將如何犯罪，而無法於本件認定被告有與該詐欺集
    團實施詐欺犯行之共同犯意聯絡，惟被告既對金融帳戶交付
    他人使用，可能遭持以從事財產犯罪予以容任，其有幫助他
    人犯詐欺取財罪之不確定犯罪故意甚明。綜上所述，本件事
    證明確，被告乙○○所犯幫助詐欺之犯行洵堪認定，應依法
    論科。
三、論罪科刑方面：
(一)、按刑法上之幫助犯，係對於犯罪與正犯有共同之認識，而以
    幫助之意思，對於正犯資以助力，而未參與實施犯罪之行為
    者而言（最高法院75年度臺上字第1509號、88年度臺上字第
    1270號判決意旨併參）。是若未參與實施犯罪構成要件之行
    為，而係出於幫助之意思提供助力，即屬幫助犯，而非共同
    正犯。查被告乙○○基於幫助詐欺取財犯行之不確定故意，
    提供其所有之中壢普仁郵局之提款卡、密碼予真實姓名年籍
    均不詳之成年人，該人所屬之詐欺集團成員並利用被告之幫
    助，意圖為自己不法之所有，基於詐欺之犯意，施用詐術使
    被害人甲○○陷於錯誤，轉帳匯款至被告所提供之上述中壢
    普仁郵局帳戶內，因被告所為係參與詐欺罪構成要件以外之
    行為，且在無證據證明被告係以正犯而非以幫助犯之犯意參
    與犯罪之情形下，應認其所為係幫助犯而非正犯行為。是核
    被告乙○○所為，係犯刑法第30條第1 項前段、第339 條第
    1 項幫助詐欺取財罪。被害人甲○○分次匯款至被告所提供
    之前揭帳戶內，屬詐欺正犯基於同一詐欺之犯意，於同一時
    地為詐騙被害人而使之分次交付財物所為，係以一行為侵害
    同一法益，為接續犯。被告僅為一幫助行為，亦祇成立一幫
    助詐欺取財罪。被告既係幫助他人犯罪，犯罪情節及其惡性
    尚難逕與實施詐騙之正犯為等同評價，爰依刑法第30條第2
    項之規定減輕其刑。
(二)、查被告乙○○於96年間，因施用毒品案件，經本院於96年11
    月30日以96年度壢簡字第2448號判處有期徒刑5 月，減為有
    期徒刑2 月又15日，嗣經乙○○撤回上訴，於97 年1月24日
    確定，甫於97年4 月9 日易科罰金執行完畢，有卷附臺灣高
    等法院被告前案紀錄表在卷可佐，其受有期徒刑執行完畢後
    ，5 年內故意再犯本件有期徒刑以上之罪，為累犯，應依刑
    法第47條第1項規定加重其刑，並依法先加重而後減輕之。
(三)、爰審酌被告任意提供帳戶存摺等物品予不詳人士，卻未能事
    先預防其帳戶存摺等物品流於不法使用，非但因此造成被害
    人甲○○因此受有財產上之損害，更增加社會大眾財物損失
    之風險，且使司法機關難以追查詐欺正犯之真實身分，行為
    實有不該，惟念及被告於本院準備程序中尚知坦承犯行，堪
    認其非無悔意，並兼衡其犯罪之目的、品行、智識程度等一
    切情狀，量處如主文所示之刑，並諭知易科罰金之折算標準
    ，以為警惕。
四、如不服本判決，應於判決送達後10日內，向本院提出上訴狀
    （應附繕本），上訴於本院合議庭。
五、據上論斷，依刑事訴訟法第449 條第2 項、第3 項，刑法第
    30條第1 項前段、第2 項、第339 條第1 項、第55條前段、
    第47條第1 項、第41條第1 項前段，刑法施行法第1 條之1
    ，逕以簡易判決處刑如主文。
本案經檢察官吳美文到庭執行準備程序職務。
中    華    民    國    99    年    9     月    8     日
                  刑事第八庭    法  官  呂綺珍
附錄論罪科刑法條：
中華民國刑法第339條
（普通詐欺罪）
意圖為自己或第三人不法之所有，以詐術使人將本人或第三人之
物交付者，處5 年以下有期徒刑、拘役或科或併科1 千元以下罰
金。
以前項方法得財產上不法之利益或使第三人得之者，亦同。
前二項之未遂犯罰之。
以上正本證明與原本無異。
如不服本判決應於收受判決後10日內向本院提出上訴書狀，並應
敘述具體理由。其未敘述上訴理由者，應於上訴期間屆滿後20日
內向本院補提理由書(均須按他造當事人之人數附繕本)「切勿逕
送上級法院」。
                                書記官  范升福
中    華    民    國    99    年    9     月    14    日

司法院資訊處製作；財團法人民間司法改革基金會備份。
